臺灣桃園地方法院民事裁定
111年度監宣字第472號
聲  請  人  陳奉旻  
相  對  人  陳文娥  


關  係  人  陳東陽  
上列當事人間聲請監護宣告事件，本院裁定如下：
    主      文
宣告張陳文娥（女，民國00年0月00日生，身分證統一編號：Z00
0000000號）為受監護宣告之人。
選定聲請人陳奉旻（女，民國00年00月0日生，身分證統一編號
：Z000000000號）為受監護宣告之人陳文娥之監護人。
指定陳東陽（男，民國00年00月00日生，身分證統一編號：Z000
000000號）為會同開具財產清冊之人。
聲請程序費用由受監護宣告之人陳文娥負擔。　　　　
    理      由
一、聲請意旨略以：聲請人陳奉旻係相對人陳文娥之長女，關係
    人陳東陽為相對人之配偶。相對人於民國108年10月13日至1
    11年3月31日間因腦梗塞、肌肉痙攣、失智症、行為障礙、
    腰椎椎間盤疾患、神經根病變、多發神經病變、非物質或已
    知生理狀況引起的非特定睡眠障礙症，致不能為意思表示或
    受意思表示，或不能辨識其意思表示之效果，已達受監護宣
    告之程度，爰依民法第14條、第1110條、第1111條及家事事
    件法第164條之規定，請求裁定相對人為受監護宣告人，並
    選定聲請人為相對人之監護人，及指定關係人為會同開具財
    產清冊之人等語。
二、對於因精神障礙或其他心智缺陷，致不能為意思表示或受意
    思表示，或不能辨識其意思表示之效果者，法院得因本人、
    配偶、四親等內之親屬、最近一年有同居事實之其他親屬、
    檢察官、主管機關或社會福利機構之聲請，為監護之宣告，
    民法第14條第1項定有明文。次按受監護宣告之人應置監護
    人；法院為監護之宣告時，應依職權就配偶、四親等內之親
    屬、最近一年有同居事實之其他親屬、主管機關、社會福利
    機構或其他適當之人選定一人或數人為監護人，並同時指定
    會同開具財產清冊之人；法院為前項選定及指定前，得命主
    管機關或社會福利機構進行訪視，提出調查報告及建議；監
    護之聲請人或利害關係人亦得提出相關資料或證據，供法院
    斟酌，同法第1110條、第1111條亦有明文規定。復按法院選
    定監護人時，應依受監護宣告之人之最佳利益，優先考量受
    監護宣告之人之意見，審酌一切情狀，並注意下列事項：㈠
    受監護宣告之人之身心狀態與生活及財產狀況。㈡受監護宣
    告之人與其配偶、子女或其他共同生活之人間之情感狀況。
    ㈢監護人之職業、經歷、意見及其與受監護宣告之人之利害
    關係。㈣法人為監護人時，其事業之種類與內容，法人及其
    代表人與受監護宣告之人之利害關係，同法第1111條之1亦
    規定甚明。
三、經查，聲請人主張之上開事實，業據提出與其所述相符之兩
    造戶籍謄本、身分證影本、衛生福利部桃園醫院門診處方資
    料9份、衛生福利部桃園醫院病患檢驗總表、親屬系統表、
    同意書等件為證。嗣經本院前往聯新國際醫院勘驗相對人之
    精神狀況，並於鑑定人陳修弘醫師面前點呼相對人年籍等資
    料，相對人坐輪椅，可認得聲請人與關係人，僅可點頭或搖
    頭回應等情。另據聲請人在場表示：相對人中風多年，從2
    年前無法言語溝通，需人照顧，因為需要處理相對人名下不
    動產以支付醫療費用，故為本件聲請等語，此有本院111年9
    月2日訊問筆錄可參。復經鑑定人陳修弘醫師對相對人實施
    精神鑑定後，其鑑定結果略以：㈠家庭狀況及疾病史：個案
    與案夫育有一子一女，約10年前因腦中風致右側肢體無力，
    整體認知功能亦逐漸下降。約2至3年前不太會洗澡，故家屬
    開始幫他洗，約2年前大小便也都不會說，故開始包尿布，
    去年尚能說話，但不記得自己生日，約今年開始少有口語表
    達。目前只有在很激動要吃東西時才有可能指水示意要喝水
    ，少有其他需求表達，可理解簡單基本指令（如：右手摸鼻
    子）；尚可認得常見家屬；排斥出門，大部分時間坐著休息
    ，看電視會跟著笑；基本生活自理則完全需要他人協助，吞
    嚥較困難，食物需剪小塊餵食。約25年前因腦血管纖維瘤於
    林口長庚醫院接受手術，約10年前中風至部立桃園醫院就醫
    ，約5年前開始失語、失智。㈡身體檢查：鑑定時脈博數為每
    分鐘70次，呼吸數為每分鐘14次，身體狀況尚稱良好，身體
    理學檢查無具精神病理意義之特殊發現。㈢神經學檢查：無
    特殊具精神病態意義之異常發現。㈣心理衡鑑：短式智能狀
    態檢查（MMSE）與臨床失智症評分量表（CDR ）：個案因患
    有失語症，用字卡施測時，發現也不太識字，但可認個位數
    字。MMSE以接受教育程度2-10年及79歲以下之切截分數為參
    考標準（切截分數=24/25），個案得分為1分，表示目前已
    有明顯之認知功能障礙存在，且已影響到日常生活功能。CD
    R結果評定為3（重度失智），個案在各領域中皆有重度受損
    表現，嚴重記憶喪失，只有片段記憶，頂多認得常見家人，
    無法判斷或解決問題，無顯著功能，自我照顧需專人協助。
    ㈤精神狀態檢查：個案體型瘦弱，外表明顯病態，坐輪椅，
    精神尚可，情緒平穩。偶有眼神接觸，態度配合，未有口語
    表達（失語症狀)。㈥鑑定結果：據病歷記載、家屬陳述、鑑
    定當日訪談及心理衡鑑之綜合判斷，個案目前在整體認知功
    能上呈現顯著的受損，MMSE為1分（切截分數為24/25）、CD
    R為3（重度失智），不能為意思表示或受意思表示，或不能
    辨識其意思表示效果等語，此有該院111年9月21日聯新醫字
    第2022090101號函所附之精神鑑定報告書1件在卷可稽。是
    本院審酌相對人精神障礙狀態及心智缺陷之程度等情，並參
    諸上揭精神鑑定報告書之意見，認相對人業因重度失智症之
    心智缺陷，致不能為意思表示或受意思表示，亦不能辨識其
    意思表示之效果，符合受監護宣告之要件，是本件聲請為有
    理由，應予准許，爰依法宣告相對人為受監護宣告之人。
四、本院依職權囑託桃園市社會工作師公會進行訪視，其訪視後
    所提出之訪視內容及建議略以：本案之聲請人為相對人長女
    ，關係人為相對人配偶。相對人為居家式照顧並由關係人主
    責提供，聲請人於工作之餘輔助照顧之。相對人無法自主處
    理個人事務後，其醫療決策、照顧安排、身心障礙鑑定、證
    件保管及財產管理事務，均由聲請人主責處理。相對人每月
    新臺幣（下同）數千元之居家照顧費用及定期或突發性之醫
    療費用，則由相對人之子支付之。經訪視，聲請人具擔任本
    案監護（輔助）人意願，關係人具擔任本案會同開具財產清
    冊之人意願，據聲請人表示，相對人之子陳諄謚曾以口頭向
    聲請人表示知曉且同意此案，並推派聲請人擔任本案之監護
    （輔助）人人選，關係人擔任本案會同開具財產清冊之人人
    選。綜合評估，相對人受照顧現況以及聲請人及關係人之陳
    述，未見明顯不適任之消極原因。仍請鈞院以相對人最佳利
    益為考，量並參酌相關事證後予以綜合裁量之等語，此有該
    公會111年8月30日桃林字第111596號函所附桃園市政府社會
    工作科監護（輔助）宣告調查訪視報告在卷可稽。本院審酌
    聲請人為相對人之長女，現主責處理相對人個人事務，且聲
    請人有意願擔任監護人，又無不適或不宜擔任監護人之積極
    、消極原因，堪認如由聲請人為相對人之監護人，應能符合
    相對人之最佳利益，爰依法選定聲請人為相對人之監護人。
    又經本院選定之監護人即聲請人，自應依民法第1112條規定
    ，負責照顧及養護相對人之身體及妥善為財產管理之職務，
    附此敘明。
五、關於指定會同開具財產清冊之人部分，聲請人聲請指定關係
    人為會同開具財產清冊之人，本院參考上開訪視報告，並審
    酌關係人為相對人之配偶，願意與聲請人共同處理相對人事
    務，並願意擔任會同開具財產清冊之人，認由關係人擔任會
    同開具財產清冊之人，亦無不當，爰依前揭規定，指定關係
    人為會同開具財產清冊之人。又依民法第1113條準用同法第
    1099條及第1099條之1之規定，於監護開始時，監護人即聲
    請人對於相對人之財產，應會同關係人於2個月內開具財產
    清冊並陳報法院，監護人於財產清冊開具完成並陳報法院前
    ，對於相對人之財產，僅得為管理上必要之行為，併此敘明
    。
六、依家事事件法第164條第2項，裁定如主文。
中　　華　　民　　國　　111 　年　　9 　　月　　29　　日
                   家事法庭     法  官　姚重珍
以上正本係照原本作成。
如對本裁定抗告須於裁定送達後10日內向本院提出抗告狀，並繳
納抗告費新臺幣1,000元。
中　　華　　民　　國　　111 　年　　9 　　月　　30　　日
                                書記官　王小萍